臺灣桃園地方法院民事判決　　　　　　　　　94年訴字第99號
原　　　告　甲○○
訴訟代理人　劉錦隆律師
複　代理人　丙○○
被　　　告　乙○○
　　　　　　　　　　　巷2號6.
上列當事人間請求損害賠償事件，本院於民國94年5 月4 日言詞
辯論終結，判決如下：
    主  文
被告應給付原告新台幣壹佰貳拾捌萬玖仟陸佰貳拾伍元，及其中
新台幣參拾萬元自民國九十三年十月十四日起，其中新台幣玖拾
捌萬玖仟陸佰貳拾伍元自民國九十三年十一月二十四日起，均至
清償日止，按年息百分之五計算之利息。
訴訟費用由被告負擔五分之四，餘由原告負擔。
原告以新台幣肆拾參元為被告供擔保後，得假執行。
原告其餘假執行之聲請駁回。
    事實及理由
一、按起訴狀送達後，原告不得將原訴變更或追加他訴，但擴張
    或減縮應受判決事項之聲明者，不在此限，民事訴訟法第25
    5 條第1 項第3 款定有明文。本件原告於起訴狀原請求被告
    給付原告新台幣（下同）500,000 元，及自起訴狀繕本送達
    之翌日起至清償日止按年息5%計算利息。繼於民國93年11月
    23日本院中壢簡易庭調解中，擴張請求被告給付1,489,625
    元及其中500,000 元自起訴狀繕本送達之翌日起，其中989,
    625 元自擴張聲明狀繕本送達被告之翌日起，均至清償日止
    ，按年息5%計算之利息，此係擴張應受判決事項之聲明，揆
    諸前揭規定，應予准許。又被告受合法之通知，未於言詞辯
    論期日到場，核無民事訴訟法第386 條所列各款情形，爰依
    原告之聲請，由其一造辯論而為判決。
二、原告起訴主張：被告於92年10月30日晚間7 時許至桃園縣觀
    音鄉新坡村友人新開幕之檳榔攤替友人慶生飲酒，飲至當晚
    8 時40分許，已達不能安全駕駛動力交通工具之狀態，仍執
    意駕駛車牌號碼LP－8076自用小客車沿桃園縣觀音鄉112 線
    由西往東方向行駛，於同日晚間9 時許行近觀音鄉崙坪村12
    鄰201 之4 號對面之時速限制60公里之路段，本應注意其飲
    酒過量後不得駕車，且駕車時應注意車前狀況，隨時採取必
    要安全措施，以預防危險之發生，及行車速度應依標誌之規
    定，而依當時天候晴、夜間有照明，該路段係直路、路面乾
    燥、無缺陷、無障礙物、視距良好等情形，並無不能注意之
    情形，被告飲酒後，其注意力、車輛操控力及反應力均劣於
    平時未飲酒之狀況，致疏未注意車前狀況，並以時速60至70
    公里之車速前駛而失控向右前方衝撞同向前方之陳美伶所騎
    乘之車號ITO －831 號重型機車，致陳美伶因傷重於送醫途
    中不治死亡。原告係陳美伶之父，陳美伶對原告負有扶養之
    義務，今被告不法侵害陳美伶致死，應依民法第192 條第2
    項對原告負損害賠償責任，又原告遽遭此變故，在精神上遭
    受無可言喻之打擊，被告亦應依民法第184 條及第194 條對
    原告負賠償責任等語，並聲明：(一)被告應給付原告1,489,62
    5 元，及其中500,000 元自起訴狀繕本送達之翌日起，其中
    989,625 元自擴張聲明狀繕本送達被告之翌日起，均至清償
    日止，按年息5%計算之利息。(二)願供擔保請准宣告假執行。
    被告未於言詞辯論期日到場，亦未提出書狀作何聲明或陳述
    。
三、原告主張其係被害人陳美伶之父，陳美伶於92年10月30日晚
    間9 時許，遭酒醉已達不能安全駕駛動力交通工具之被告駕
    駛車牌號碼LP－8076自用小客車在行近觀音鄉崙坪村12鄰20
　　1 之4 號對面時速限制60公里之路段，疏未注意車前狀況，
　  並以時速60至70公里之車速前駛而失控向右前方衝撞同向前
    方由其女陳美伶所騎乘之車號ITO ─831 號重型機車，致其
    女陳美伶受有外傷性顱內出血之傷害，因傷重於送醫途中不
    治死亡之事實，業據其提出戶籍謄本為證，被告經合法通知
    ，既不於言詞辯論期日到庭爭執，復未提出書狀以供本院斟
    酌，依民事訴訟法第280 條第3 項準用同條第1 項之規定，
    視同被告自認，復經台灣桃園地方法院檢察署檢察官督同法
    醫相驗屬實，並製有勘驗筆錄、驗斷書及相驗屍體證明書各
    乙件附於台灣桃園地方法院檢察署92年度相字第1718號相驗
    卷可憑，原告上開主張，應堪信為實在。
四、按因故意或過失不法侵害他人之權利者，負損害賠償責任；
    被害人對於第三人負有法定扶養義務者，加害人對於該第三
    人亦應負損害賠償責任；不法侵害他人致死者，被害人之父
    、母、子、女及配偶，雖非財產上之損害，亦得請求賠償相
    當之金額，民法第184 條第1 項前段、第192 條第2 項、第
    194 條分別定有明文。本件被告因過失致被害人陳美伶死亡
    ，自應依法對陳美伶之父即原告負損害賠償責任。茲就原告
    請求賠償之各項損害及金額是否允當，論述如下：
 　 (一)扶養費部分：
      原告為被害人陳美伶之父，而陳美伶於事故發生時業已成
      年（62年6 月6 日出生），原告於陳美伶發生事故時為55
      歲（37年2 月17日出生），目因腦血管病變中風後已無法
      工作，且名下亦無任何財產，足認原告顯不能維持生活，
      自有受被害人陳美伶扶養之權利，依91年度臺閩地區男性
      簡易生命表估算，原告可受扶養之年數為22.68 年，而原
      告已離婚，且尚有3 名成年子女，有原告提出之戶籍謄本
      在卷可稽，自應與陳美伶共負扶養義務，則陳美伶應負擔
      之扶養義務以1/4 計。再原告主張依行政院主計處所公布
      之92年度平均每人每年消費支出351,213 元（非消費支出
      269,520 元＋消費支出914,067 元÷家庭平均人口數3.37
      人）為扶養費計算基礎，應屬可採，惟年別5%複式霍夫曼
      計算法（第一年不扣除中間利息）扣除中間利息後，原告
      現一次得請求之扶養費損害為1,326,169 元｛【351,213
      ×15.00000000 （此為應受扶養22年之霍夫曼係數）】除
      以4 （受扶養人數）=1,326,169（小數點以下四捨五入）
      ｝，原告僅請求989,625 元並未逾此範圍，應予准許。
　  (二)精神慰撫金部分：
  　  按慰撫金之賠償得參酌雙方身分資力與加害程度，及其他
      各種情形核定相當之數額，有最高法院51年台上字第223
      號判例要旨足資參照。本件原告為被害人陳美伶之父，有
      戶籍謄本在卷可憑，則原告請求非財產上之損害，自屬有
      據。原告因本件事故驟失親人，天人永別，原告痛失愛女
      ，白髮人送黑髮人，其痛苦可以想見，爰審酌原告目前名
      下僅有自用小客車2 輛；被告除擁有桃園縣中壢市○○段
      土地1 筆及同市○○○ 街房屋兩戶外，並投資中國信託金
      融控股份有限公司及台灣水泥股份有公司別8 萬餘元及5
      萬餘元等情，有本院依職權調閱兩造稅務電子閘門財產所
      得調件明細在卷可按，認原告請求之精神慰撫金以300,00
      0 元為適當，逾此部分之請求尚嫌過高，不應准許。
    (三)綜上所述，原告所得請求賠償之金額為1,289,625 元（
      989,625＋300,000）。
五、從而，原告依侵權行為法律關係，請求被告給付1,289,625
    元，及其中300,000 元自起訴狀繕送達被告之翌日即93年10
    月14日起，其中989,625 元自擴張聲明狀送達被告之翌日即
    93年11月24日起，均至清償日止，按年息5%計算之利息，即
    屬正當，應予准許。逾此範圍之請求為無理由，應予駁回。
六、原告陳明願供擔保，聲請宣告假執行，就其勝訴部分，核無
    不合，爰酌定相當之擔保金額准許之；至原告敗訴部分，其
    假執行之聲請已失所依附，應予駁回。
七、結論：本件原告之訴為一部有理由、一部無理由，依民事訴
    訟法第385 條1 項前段、第79條但書及第390 條第2 項，判
    決如主文。
中　　華　　民　　國　　94　　年　　5 　　月　　18　　日
                  民事第一庭    法　官　林淑鳳
上為正本，係照原本作成。
如對本判決上訴，須於判決送達後20日內向本院提出上訴狀。
中　　華　　民　　國　　94　　年　　5 　　月　　19　　日
                                書記官　黃楓茹
